【裁判字號】    95,裁,1756
【裁判日期】    950810
【裁判案由】    綜合所得稅
【裁判全文】
最  高  行  政  法  院  裁  定
                                     95年度裁字第01756號
上  訴  人  甲○○
被 上訴 人  財政部臺灣省北區國稅局
代  表  人  許虞哲
上列當事人間因綜合所得稅事件，上訴人對於中華民國94年4月
21日臺北高等行政法院93年度簡字第1273號判決，提起上訴，本
院裁定如下：
    主  文
上訴駁回。
上訴審訴訟費用由上訴人負擔。
    理  由
一、按對於適用簡易程序之裁判提起上訴或抗告，須經本院許可
    ，且該許可以訴訟事件所涉及之法律見解具有原則性者為限
    ，行政訴訟法第235條定有明文。所謂法律見解具有原則性
    ，係指該事件所涉及之法律問題意義重大，而有加以闡釋之
    必要情形而言；如對行政命令是否牴觸法律所為之判斷，或
    就同類事件高等行政法院所表示之見解相互牴觸，有由本院
    統一法律上意見或確認其意見之必要情形屬之。
二、本件上訴人辦理86年度綜合所得稅結算申報後，經被上訴人
    所屬新竹市分局核定其當年度綜合所得總額新臺幣（下同）
    3,577,788元，補徵應納稅額125,930元。上訴人不服，申請
    復查，經復查決定追減租賃所得38,238元（房屋位於新竹市
    ○○街88之1號），上訴人仍不服提起訴願，遭訴願決定駁
    回，遂就新竹市○○路147號房屋（系爭房屋）之租賃所得
    部分提起行政訴訟，經原審駁回其訴。上訴人仍不服，提起
    上訴，主張：(一)被上訴人核定系爭房屋（共計三層）之租賃
    所得金額為新台幣（下同）348,364元（一樓取自黃錦秀
    279,964元＋二、三樓取自國際巨星婚紗攝影有限公司
    68,400元），而上訴人業就二、三樓部分之租賃所得予以申
    報，是本件有爭執者僅一樓黃錦秀部分，上訴人主張系爭房
    屋一樓並未出租予黃錦秀等攤販，故未申報系爭房屋一樓有
    租賃所得。原判決援引所得稅法第14條第1項第5類第1、3、
    4、5款規定，認定上訴人配偶有將系爭房屋一樓出租予黃錦
    秀一人而有租賃所得279,964元（上揭法條同項同類第1款）
    ，又稱上訴人配偶係將系爭房屋一樓借與黃錦秀一人使用而
    有租賃所得279,964元（上揭法條同項同類第4款），又稱系
    爭房屋一樓與黃錦秀約定之租金顯較當地一般租金為低，故
    調整租賃所得為279,964元。惟原判決並未證明系爭房屋究
    係出租或借與黃錦秀使用，亦無證據顯示與黃錦秀約定之租
    金顯較當地一般租金為低，其理由明顯自相矛盾。(二)原判決
    又稱系爭房屋一樓並非僅黃錦秀一人使用而係共有五人使用
    ，惟就其他四人部分，上訴人未經被上訴人核定有租賃所得
    ，原判決對此較原處分更為不利於上訴人，有悖不利益變更
    禁止之原則。(三)被上訴人並未查得系爭房屋一樓之書面契約
    ，亦不知所約定租金金額多寡，原判決竟又臆測黃錦秀應不
    致於在沒有使用權源之情況而擅自占用他人房屋營業，而認
    定上訴人方面有同意其使用系爭房屋一樓，與改制前行政法
    院61年判字第70號判例所揭認定事實不得出於臆測之證據法
    則有違。(四)系爭房屋一樓並未登記為配偶所有，此為上訴人
    所不否認，依民法第758條規定即不得認定為配偶財產，自
    無原判決所援引之所得稅法第14條第1項第5類第1、3、4、5
    款規定之適用，原判決顯有違法。(五)又查財政部公告之86年
    度房屋及土地之當地一般租金標準：房屋（含土地）…臺灣
    省各縣市部分，住家用依房屋評定現值之16％計算，且被上
    訴人於另案91年度簡字第956號行政訴訟答辯狀亦自承系爭
    房屋一樓之租賃所得係依房屋評定現值24％計算。原判決稱
    被上訴人引用財政部公告之房屋租賃計算方式及其於91年度
    簡字第956號之房屋租賃所得計算方式並無不合，並稱上訴
    人所主張之計算方式忽略土地部分價格，自非正確。(六)另原
    判決稱依財政部87年2月12日台財稅第000000000號規定，本
    件應依「營業人查定營業費用標準等級評定表」及「營業稅
    特種稅額查定費用標準等級表」，並經實地調查租金情況予
    以核定。惟被上訴人稱黃錦秀係在系爭房屋一樓經營小吃，
    其上開規定查定費用標準等級表為何？原審並未說明，又被
    上訴人亦自承無依規定實地向黃錦秀調查租金情形核定，則
    原判決顯相互矛盾而違法云云。經核原判決業就被上訴人核
    定上訴人漏報系爭房屋一樓租賃所得279,964元有無違法之
    爭點，詳予論述，上訴意旨無非就原審取捨證據、認定事實
    之職權行使指摘為不當，並無涉法律見解具有原則性之重要
    情事，而需由本院加以闡釋之必要，上訴人提起上訴，不合
    前揭規定，不應許可，其上訴難謂合法，應予駁回。
三、依行政訴訟法第249條第1項前段、第104條、民事訴訟法第
    95條、第78條，裁定如主文。
中    華    民    國    95    年    8     月    10    日
                  第三庭審判長法  官  趙  永  康
                              法  官  廖  宏  明
                              法  官  侯  東  昇
                              法  官  黃  淑  玲
                              法  官  林  文  舟
以  上  正  本  證  明  與  原  本  無  異
中    華    民    國    95    年    8     月    10    日
                              書記官  王  福  瀛


司法院資訊處製作；財團法人民間司法改革基金會備份。
